【裁判字號】    99,易,168
【裁判日期】    991119
【裁判案由】    詐欺
【裁判全文】
臺灣板橋地方法院刑事判決               99年度易字第168號
公  訴  人  臺灣板橋地方法院檢察署檢察官
被      告  甲○○
上列被告因詐欺案件，經檢察官提起公訴（98年度偵字第30703
號），本院判決如下：
    主  文
甲○○共同犯詐欺得利罪，處拘役伍拾日，如易科罰金，以新臺
幣壹仟元折算壹日。
    事  實
一、甲○○明知丙○○（未據起訴）曾向乙○○承租過營業小客
    車，且因此發生過糾紛之情。詎其竟仍與丙○○共同基於意
    圖為自己得財產上不法利益之犯意聯絡，於民國96年12月10
    日，由甲○○對乙○○佯稱：其欲承租營業小客車1 輛之情
    ，雙方遂相約在臺北市○○○路51號簽訂計程車租賃合約書
    1 紙，約定由乙○○提供車牌號碼919-EF號之營業小客車予
    甲○○使用收益，甲○○則應每月給付租金新臺幣（下同）
    500 元予乙○○，致乙○○因而陷於錯誤，將上開車輛交付
    予甲○○，而甲○○旋將上開車輛轉交由丙○○使用收益，
    而甲○○卻未依約給付租金，且自此避不見面，致乙○○催
    討無著。嗣於97年2 月15日，乙○○始透過車輛協尋公司在
    臺北市○○路○路邊停車格內尋獲該車，其即向臺灣臺北地
    方法院檢察署檢察官提出告訴，始查悉上情。
二、案經乙○○訴由臺灣臺北地方法院檢察署陳請臺灣高等法院
    檢察署檢察長核轉臺灣板橋地方法院檢察署檢察官偵查起訴
    。
    理  由
壹、程序方面：
    按刑事訴訟法第159 條第1 項雖規定，被告以外之人於審判
    外之言詞或書面陳述，除法律有規定外，不得作為證據。惟
    同法第159 條之5 第1 、2 項已規定，經當事人於審判程序
    同意作為證據，法院審酌該言詞陳述或書面陳述作成時之情
    況，認為適當者，亦得為證據。當事人、代理人或辯護人於
    法院調查證據時，知有第159 條第1 項不得為證據之情形，
    而未於言詞辯論終結前聲明異議者，視為有前項之同意（指
    同條第1 項之同意作為證據），此乃第159 條第1 項所容許
    ，得作為證據之例外規定之一。經查，本案被告甲○○及檢
    察官於言詞辯論終結前，均未就判決所引用之各該被告以外
    之人於審判外之陳述及所調查之證據主張有刑事訴訟法第
    159 條第1 項不得為證據之情形，本院復審酌各該證據作成
    時並無違法及證明力明顯過低之瑕疵等情況，認為適當，是
    本案經調查之證據均有證據能力。至以下所引其餘非屬供述
    證據部分，既不適用傳聞法則，復查無違法取得之情事存在
    ，自應認同具證據能力。
貳、實體方面：
一、訊據被告甲○○固坦承於前揭時、地，曾向告訴人乙○○租
    借車牌號碼919-EF號營業小客車之情，惟矢口否認有被訴詐
    欺得利之犯行，辯稱：伊雖有向告訴人租車，但伊把車子交
    給丙○○去開，後來丙○○把車子開壞時，伊有通知告訴人
    把車子牽回去修理，伊並沒有賺丙○○的錢云云，茲查：
(一)、查被告甲○○於96年12月10日，向告訴人乙○○佯稱：其欲
    承租營業小客車1 輛之情，雙方遂相約在臺北市○○○路51
    號簽訂計程車租賃合約書1 紙，約定由告訴人提供車牌號碼
    919-EF號之營業小客車予被告使用收益，被告則應每月給付
    租金500 元予告訴人，告訴人遂將上開車輛交付予被告使用
    收益之事實，迭據證人即告訴人乙○○於偵、審中時指述綦
    詳，且被告亦不否認有簽定上開營業小客車之租賃契約。此
    外，復有計程車租借合約書影本、甲○○之臺北市計程車駕
    駛人執業登記證影本、切結書影臺在卷可按，是此部分之事
    實堪以認定。
(二)、至被告雖以上開情詞置辯，惟查，被告於偵查中供稱：伊是
    代朋友「鍾欣財」與告訴人簽立計程車租賃合約書，但伊不
    道他住哪裡，也不知道如何聯絡，很困難找到他；因為他說
    他沒有車，伊就幫他簽約等語（見98年度偵字第30703 號卷
    第15、16頁）；其於本院審理時復供稱：因為伊看丙○○每
    天中午的時候就來吃便當，想說如果替他租一部車，他努力
    開車就有辦法生活；伊對他的背景不清楚，是跑車的時候遇
    過他，而告訴人自己之前也曾經租過車給他等語（見本院99
    年11月3 日審判筆錄第3 頁），與告訴人於本院準備程序中
    指證稱：被告沒有給伊租車的錢，且伊月底時要找被告要錢
    時，看到這輛車是由丙○○在開，伊根本不知道被告把車交
    給丙○○的事情，且丙○○之前有和伊租過車，而且還欠伊
    錢，上開919-EF號營業小客車係伊找協尋公司來協尋才找到
    的等語（見本院卷第14頁反面），互核大致相符，是被告既
    知丙○○本身無資力，且曾向告訴人租賃過營業小客車之情
    ，當知丙○○若以自己之名義向告訴人租借上開營業小客車
    ，必遭告訴人所拒，而被告卻仍以其名義向告訴人租用上開
    營業小客車供丙○○使用，是其與丙○○間顯有上開詐欺得
    利之犯意聯絡，至為明確。
(三)、綜上所述，被告所辯洵無足採，本案事證明確，自應依法論
    科。
二、核被告所為，係犯刑法第339 條第2 項之詐欺得利罪。被告
    與成年人丙○○就上開犯行間，有犯意聯絡及行為分擔，為
    共同正犯。爰審酌被告之素行尚佳，此有臺灣高等法院被告
    前案紀錄表1 份在卷可查，兼衡其智識程度、犯罪之手段、
    目的、所詐得之財產上不法利益非鉅，惟因渠等隨意丟棄告
    訴人所有之營業小客車，致告訴人受有協尋及修護上開車輛
    之損失，暨其犯後未坦承犯行之態度等一切情狀，爰量處如
    主文所示之刑，並諭知易科罰金之折算標準，以資懲儆。
據上論斷，應依刑事訴訟法第299 條第1 項前段，刑法第28條、
第339 條第2 項、第1 項、第41條第1 項前段，刑法施行法第1
條之1 第1 項、第2 項前段，判決如主文。
本案經檢察官李超偉到庭執行職務。
中    華    民    國    99    年    11    月    19    日
                  刑事第一庭  審判長法  官  李釱任
                                    法  官  鄭水銓
                                    法  官  陳正偉
  上列正本證明與原本無異。
如不服本判決，應於判決送達後10日內敘明上訴理由，向本院提
出上訴狀 (應附繕本) ，上訴於臺灣高等法院。其未敘述上訴理
由者，應於上訴期間屆滿後20日內向本院補提理由書「切勿逕送
上級法院」。
                                    書記官  許慧禎
中    華    民    國    99    年    11    月    19    日
附錄本案論罪科刑法條全文：
中華民國刑法第339條
意圖為自己或第三人不法之所有，以詐術使人將本人或第三人之
物交付者，處5 年以下有期徒刑、拘役或科或併科1 千元以下罰
金。
以前項方法得財產上不法之利益或使第三人得之者，亦同。
前二項之未遂犯罰之。

司法院資訊處製作；財團法人民間司法改革基金會備份。
